最高法院民事裁定　　　　　　　　　 110年度台抗字第1135號
再 抗告 人　林明科
訴訟代理人　楊晉佳律師
　　　　　　李冠璋律師
上列再抗告人因與相對人合作金庫商業銀行股份有限公司間請求
塗銷信託登記等事件，對於中華民國110年6月25日臺灣高等法院
裁定（110年度抗字第689號），提起再抗告，本院裁定如下：
    主  文
再抗告駁回。
再抗告訴訟費用由再抗告人負擔。
    理  由
按訴訟標的之價額，由法院核定。核定訴訟標的之價額，以起訴
時之交易價額為準；無交易價額者，以原告就訴訟標的所有之利
益為準。民事訴訟法第77條之1第1項、第2 項定有明文。又同法
第77條之12所謂訴訟標的之價額不能核定，係指法院在客觀上不
能依民事訴訟法第77條之1第2項規定核定訴訟標的價額而言。而
依同條第3 項之規定，法院因核定訴訟標的之價額，本得依職權
調查證據，倘法院在客觀上可得依其職權之調查，資以計算核定
其訴訟標的價額，即不得謂訴訟標的價額不能核定。本件再抗告
人在臺灣臺北地方法院（下稱臺北地院）起訴請求相對人應將坐
落臺北市○○區○○段○○段0000地號、權利範圍395分之360之
土地（下稱系爭土地），經臺北市大安地政事務所於民國99年12
月9 日以信託為原因所為之所有權移轉登記（下稱系爭信託登記
）塗銷。經臺北地院以系爭土地之公告現值核定其訴訟標的價額
，為命其補繳裁判費之裁定。再抗告人就該裁定關於核定訴訟標
的價額部分不服，提起抗告。原法院以：再抗告人主張其已終止
上開信託契約，請求相對人塗銷系爭信託登記。再抗告人之訴訟
目的在於回復其就系爭土地之所有權，以取得系爭土地所有權之
完整行使狀態，核定其訴訟標的價額，應以系爭土地之經濟利益
即該土地起訴時之交易價額為準，無不能核定之情事。臺北地院
以系爭土地之公告現值，資以計算核定本件訴訟標的價額為新臺
幣1 億6740萬元，並無不合。再抗告人主張其可獲得之利益僅為
將系爭土地回復登記為其名下對第三人公示之客觀上利益，該利
益不能核定云云，尚不足採。因而維持臺北地院上開關於核定訴
訟標的價額部分之裁定，以裁定駁回再抗告人之抗告，經核並無
適用法規顯有錯誤之情事。再抗告論旨，猶以其僅為塗銷系爭信
託登記云云，指摘原裁定不當，聲明廢棄，非有理由。
據上論結，本件再抗告為無理由。依民事訴訟法第495條之1第 2
項、第481條、第449條第1項、第95條、第78條，裁定如主文。
中    華    民    國   110    年    10    月    21    日
                      最高法院民事第五庭
                          審判長法官  袁  靜  文  
                                法官  林  金  吾  
                                法官  石  有  為  
                                法官  許  秀  芬  
                                法官  陳  靜  芬
本件正本證明與原本無異
                                      書  記  官
中    華    民    國   110    年    11    月    4     日